臺灣高等法院刑事判決
110年度上易字第77號
上  訴  人  臺灣臺北地方檢察署檢察官
被      告  林耀江



            高全銓


                    （現於法務部○○○○○○○○○○○執行中）
上列上訴人因被告等竊盜案件，不服臺灣臺北地方法院109年度
易字第278號，中華民國109年11月4日第一審判決（起訴案號：
臺灣臺北地方檢察署108年度偵字第6557號），提起上訴，本院
判決如下：
    主  文
上訴駁回。
    事  實
一、林耀江基於意圖為自己不法所有之竊盜犯意，於民國107年6
    月21至22日間某日晚上某時許，在新北市○○區○○路00巷00號
    徐礽昌住處，踰越牆垣侵入該址住宅，竊取附表編號1至6所
    示財物，得手後將其中編號1至5所示物品藏放在不知情之張
    劍強所有之新北市○○區○○路00巷0號地下室(下稱系爭空屋，
    張劍強就此部分侵入住宅不提出告訴)內。嗣因徐礽昌報警
    處理，為警在系爭空屋尋獲附表編號1至5所示物品及林耀江
    之個人照片，始悉上情。
二、案經徐礽昌訴由新北市政府警察局新店分局移送臺灣臺北地
    方檢察署檢察官偵查起訴。
    理  由
甲、有罪部分（被告林耀江部分）：
壹、證據能力：
    本件認定犯罪事實所引用之證據，皆無證據證明係公務員違
    背法定程序所取得。又檢察官、被告林耀江於本院準備程序
    及審理時均同意作為證據（本院卷第129、130、156、157頁
    ），經審酌該等證據製作時之情況，尚無顯不可信與不得作
    為證據之情形，亦無違法不當與證明力明顯過低之瑕疵，且
    與待證事實具有關聯性，認為以之作為證據應屬適當，依刑
    事訴訟法第158條之4反面解釋及第159條之5規定，認均有證
    據能力。
貳、實體部分：
一、認定犯罪事實之證據及理由：
　㈠上揭事實，業據被告林耀江於原審及本院審理時坦承不諱（
    原審109年度易字第278號刑事卷宗【下稱原審卷】第360頁
    、本院卷第128、159頁），並經證人即告訴人徐礽昌於警詢
    、檢察官訊問時證述綦詳（臺灣臺北地方檢察署108年度偵
    字第6557號偵查卷宗【下稱偵卷】第13至18、185、186頁）
    ，及證人張劍強於警詢時證述在卷（偵卷第19至22頁），且
    有新北市政府警察局新店分局扣押筆錄、扣押物品目錄表、
    贓物領據、照片、新北市政府警察局新店分局109年5月6日
    新北警店刑字第1094111589號函暨職務報告附卷可資佐證(
    偵卷第23至27、31、33至55、187、189、201至211頁、原審
    卷第223、225頁)，俱徵被告林耀江前揭任意性自白與事實
    相符，堪信為真。
　㈡檢察官雖認被告林耀江係以「破壞大門鎖及門窗玻璃、紗門
    及後門」之方式為本件竊盜犯行，惟被告林耀江否認有上開
    行為，且被告林耀江供稱：據我所知，綽號「阿林」的陳星
    同、「阿嘉」許育嘉、「黑仔」也會在這條巷子出沒，不知
    道是不是他們所為等語（偵卷第11頁），恰與證人即告訴人
    於檢察官訊問及原審審理時證稱：我自己有看過附近的監視
    器，發現有4個人輪流進出我家5次等語一致（偵卷第186頁
    、原審卷第361頁），顯然告訴人之住宅非僅遭被告侵入行
    竊，證人即告訴人亦不能指認究係何人破壞其住處門鎖、門
    窗玻璃、紗門、後門，此部分不能排除是他人所為，無從認
    定被告林耀江確有毀損門窗或其他安全設備之行為（毀損部
    分亦未據告訴）。
　㈢綜上，本案事證明確，被告林耀江踰越牆垣侵入住宅竊盜犯
    行堪予認定，應依法論科。
二、比較新舊法：
　　按行為後法律有變更者，適用行為時之法律。但行為後之法
    律有利於行為人者，適用最有利於行為人之法律，刑法第2
    條第1項定有明文。被告林耀江行為後，刑法第321條規定業
    於108年5月29日修正公布，並自108年5月31日起生效施行，
    修正前刑法第321條第1項規定之法定刑為：「6月以上、5年
    以下有期徒刑，得併科新臺幣10萬元以下罰金」，修正後刑
    法第321條第1項之法定刑則為：「6月以上5年以下有期徒刑
    ，得併科50萬元以下罰金」，經比較新舊法結果，修正後之
    規定對被告林耀江並非有利，依刑法第2條第1項前段規定，
    應適用被告林耀江行為時即修正前刑法第321條第1項之規定
    。
三、論罪：　　
  ㈠核被告林耀江所為，係犯修正前刑法第321條第1項第1款、第
    2款之踰越牆垣侵入住宅竊盜罪。
　㈡檢察官起訴書犯罪事實欄已就被告林耀江侵入告訴人住宅竊
    造之犯罪事實提起公訴，然於所犯法條欄漏未論及修正前刑
    法第321條第1項第1款之加重要件，應予補正。至檢察官以
    被告林耀江在告訴人住處，以「破壞大門鎖及門窗玻璃、紗
    門及後門」之方式竊取財物，起訴被告林耀江涉犯修正前刑
    法第321條第1項第2款之加重竊盜罪名，惟被告林耀江係以
    「踰越牆垣」之方式為本件竊盜犯行，而犯同條款之罪名，
    此為加重處罰之行為態樣，毋庸變更起訴法條。
四、不另為無罪諭知：　　
　㈠公訴意旨另以：被告林耀江為本件竊盜犯行，除附表所示財
    物外，另竊得告訴人所有之隨身碟2個。
　㈡按犯罪事實應依證據認定之，無證據不得認定犯罪事實。又
    告訴人與被告係處於對立地位，其提起告訴，以使被告受刑
    事訴追為目的，是其指訴是否與事實相符，仍應調查其他證
    據以資審認，而不得作為認定被告有罪之唯一依據。
　㈢訊據被告林耀江堅詞否認有在告訴人住處竊取隨身碟2個之犯
    行；辯稱：我進入告訴人住宅時，裡面已經很亂，我看到喜
    歡的就拿走，我當時住的系爭空屋是沒有電的，隨身碟對我
    沒有用，所以我沒有拿等語。經查，證人即告訴人於檢察官
    訊問時雖指稱其另有2個隨身碟失竊等語（偵卷第186頁），
    然依告訴人所提其住宅內部照片（偵卷第187、189頁），現
    場有大量物品交錯堆疊，遍布全室，並疊放達相當高度，極
    為混亂，告訴人所稱隨身碟是否隱沒其中，尚未可知。且依
    證人即告訴人前開證述，曾有4名不同之可疑人士進出其住
    處5次，則告訴人縱然失竊隨身碟2個，亦不能排除是遭他人
    竊取。從而，依本案卷存事證，不能認定被告林耀江確有竊
    取隨身碟2個之行為，原應為無罪之諭知，然此部分與前開
    經起訴論罪之犯罪事實具有實質上一罪關係，爰不另為無罪
    之諭知。
五、維持原判決之理由：　　
　㈠原審以被告林耀江犯踰越牆垣侵入住宅竊盜罪，事證明確，
    依修正前刑法第321條第1項第1款、第2款，刑法第2條第1項
    前段、第38條之1第1項、第3項規定，以行為人之責任為基
    礎，審酌被告林耀江不思以正當途徑賺取所需，反希冀不勞
    而獲，踰越牆垣後，侵入告訴人之住宅，竊取如附表所示之
    財物，顯未尊重他人之財產法益，毫無法治觀念可言；再審
    酌被告林耀江所竊得除新臺幣（下同）15萬元之現金外，另
    有茶壺、筆鎮、藝術銅像、女用手錶、琉璃紀念品等財物，
    價值非微，對告訴人之損害非輕；再衡酌被告林耀江有諸多
    毒品、竊盜之前案紀錄，並有搶奪、詐欺之前科，有本院被
    告前案紀錄表附卷可考，其素行不佳；復考量被告林耀江犯
    後雖坦承部分犯行，並陳稱很對不起告訴人，然所竊得之財
    物僅部分發還告訴人(偵卷第31頁)，就所竊得之現金15萬元
    並未賠償告訴人，且因服刑中亦無賠償之能力，其犯後態度
    尚可，自無從據此為被告林耀江量刑上有利之考量；兼衡被
    告林耀江自陳國中畢業之智識程度，入監前係與朋友合夥開
    水果店，當時月收入約3、4萬多元，父親年邁，但現由其姊
    扶養，家庭經濟狀況小康等一切情狀，量處有期徒刑8 月。
    另就檢察官所指被告林耀江竊取隨身碟2個部分，認不能證
    明犯罪，說明理由不另為無罪之諭知。併就沒收部分敘明：
    附表編號1至5所示物品，已實際合法發還告訴人，有贓物領
    據附卷可稽(偵卷第31頁)，依刑法第38條之1第5項規定，毋
    庸諭知沒收；附表編號6之現金15萬元，為被告林耀江竊盜
    之犯罪所得，未據扣案，依刑法第38條之1第1項、第3項規
    定宣告沒收，於全部或一部不能沒收或不宜執行沒收時，追
    徵其價額。核其認事用法均無違誤，量刑亦屬妥適，應予維
    持。
  ㈡檢察官上訴意旨略以：被告林耀江雖坦承犯行，但就竊得物
    品多未交代去向，且未與告訴人達成和解，賠償損失，犯後
    態度難謂良好，原審量刑實屬過輕。
　㈢按量刑輕重，為裁判之法院得依職權自由裁量之事項，苟其
    量刑已以行為人之責任為基礎，並斟酌刑法第57條各款所列
    情狀，在法定刑度內，酌量科刑，無偏執一端，致明顯失出
    之情形，自不得指為不當或違法。經查，被告林耀江竊得附
    表所示財物，其中編號1至5所示物品均已發還告訴人，此觀
    前開贓物領據即明，至編號6部分，被告於原審準備程序即
    已陳明將竊得之現金15萬元用以購買毒品，花用殆盡等語（
    原審卷第238頁），並無「未交代贓物去向」之情事，而原
    審已就未扣案之犯罪所得諭知沒收及追徵，並衡酌被告林耀
    江竊取他人財物，對告訴人所肇損害，及其犯後未與告訴人
    達成和解、賠償損害等情狀，詳為斟酌，在適法範圍內行使
    其量刑之裁量權，核無違法或不當之情形。從而，檢察官此
    部分上訴為無理由，應予駁回。
乙、無罪部分（被告高全銓部分）：
一、公訴意旨略以：被告高全銓前因違反毒品危害防制條例，經
    法院判處有期徒刑6月、1年3月及8月，於105年10月19日執
    行完畢。猶不知悔改，被告林耀江、高全銓二人基於意圖為
    自己不法所有之犯意聯絡，於107年6月21日11時至22日22時
    30分，至徐礽昌位於新北市○○區○○路00巷00號住宅，趁徐礽
    昌不在之際，以不詳方式破壞大門鎖及門窗玻璃、紗門及後
    門後，潛入該屋竊取茶壺5個、藝術銅像2個、琉璃紀念品1
    個、筆鎮1個、金色女用手錶1只、隨身碟2只及現金合計新
    臺幣15萬元等財物，得手後將部分財物藏放在張劍強位於新
    北市○○區○○路00巷0號地下室之閒置空屋內。嗣經徐礽昌發
    覺有異報警處理，而在新北市○○區○○路00巷0號地下室起獲
    茶壺5個、藝術銅像2個、琉璃紀念品1個、筆鎮1個、金色女
    用手錶1只等物，乃循線查獲上情。因認被告高全銓共同犯
    修正前刑法第321條第1項第2款之加重竊盜罪嫌。
二、按犯罪事實應依證據認定之，無證據不得認定犯罪事實；不
    能證明被告犯罪者，應諭知無罪之判決，刑事訴訟法第154
    條第2項、第301條第1項分別定有明文。又事實之認定，應
    憑證據，如未能發現相當證據，或證據不足以證明，自不能
    以推測或擬制之方法，以為裁判之基礎。而刑事訴訟法上所
    謂認定犯罪事實所憑之證據，雖不以直接證據為限，間接證
    據亦包括在內，然而無論直接或間接證據，其為訴訟上之證
    明，須於通常一般之人不致有所懷疑，而得確信其為真實之
    程度者，始得據為有罪之認定，若其關於被告是否犯罪之證
    明未達此程度，而有合理性懷疑之存在，致使無法形成有罪
    之確信，根據「罪證有疑，利於被告」之證據法則，即不得
    遽為不利被告之認定（最高法院76年台上字第4986號判例意
    旨參照）。
三、公訴意旨認被告高全銓涉犯加重竊盜罪嫌，係以被告高全銓
    之供述、證人即告訴人、證人張劍強之證述、新北市政府警
    察局鑑驗書、扣押筆錄、扣押物品目錄表、照片等，為主要
    論據。訊據被告高全銓堅詞否認有何加重竊盜犯行，辯稱：
    我沒有去過告訴人住處，我只是去系爭空屋找林耀江，他當
    時住在那邊等語。
四、經查：
  ㈠告訴人之新北市○○區○○路00巷00號住宅，於107年6月21至22
    日間某日晚上某時許，遭被告林耀江侵入竊取附表所示財物
    ，得手後將其中編號1至5所示物品藏放在系爭空屋之事實，
    業經本院依證人即告訴人、證人張劍強之證述、新北市政府
    警察局新店分局扣押筆錄、扣押物品目錄表、照片等，認定
    如上。而被告林耀江於警詢及原審審理時始終供稱：我是自
    己一個人進入告訴人的住宅行竊，沒有共犯，高全銓不曾與
    我一起到犯罪現場，我當時沒地方住，就住在系爭空屋，高
    全銓只是來系爭空屋找我而已等語（偵卷第10頁、原審卷第
    238、239頁），所述前後一致，且證人即告訴人於檢察官訊
    問及原審審理時證稱：我自己看過監視器，發現有4個人輪
    流進出我家5次等語（偵卷第186頁、原審卷第361頁），亦
    未見被告林耀江有夥同他人侵入其住宅行竊之情，則被告林
    耀江為本件竊盜犯行，是否另有共犯，容有可疑。
　㈡至新北市政府警察局新店分局警員據報在系爭空屋採證取得
    菸蒂，經比對其DNA-STR型別與被告高全銓之DNA-STR型別相
    符，固有新北市政府警察局107年8月21日新北警鑑字第1071
    615693號鑑驗書在卷足稽(偵卷第59至62頁)，被告高全銓亦
    坦承曾前往系爭空屋之事實無訛(偵卷第155頁、原審卷第35
    8、359頁)。惟被告林耀江於本件案發前後住在系爭空屋之
    事實，業經被告林耀江供述在卷（偵卷第11頁、原審卷第23
    9頁），與證人即告訴人於警詢時證稱：我於107年6月23日
    報案後，在文中路35巷5號地下室張劍強的空屋發現失竊贓
    物，我們進去看的時候無人在內，但現場是有人居住的狀況
    等語（偵卷第15頁），及證人張劍強證稱：系爭空屋已經長
    達7至8年沒有在使用，我於107年6月23日要與鄰居徐礽昌入
    內查看時，才知道鐵門被人用鐵鍊反鎖，我就找鎖匠來開門
    ，發現裡面是有人居住的狀態等語（偵卷第20頁），殊無二
    致，被告高全銓與被告林耀江為舊識，因而在其居住地點有
    所停留，顯未超越朋友間一般常見之交際往來，自非得以被
    告高全銓曾前往被告林耀江藏放贓物之居住地點，遽指被告
    高全銓就被告林耀江之加重竊盜犯行，有犯意聯絡或行為分
    擔，而以加重竊盜之罪名相繩。
五、綜上，本案依公訴人所舉證據，尚不能證明被告高全銓確有
    共同竊取告訴人財物之行為，而使本院形成毫無合理懷疑之
    確信，基於無罪推定原則，自應為被告高全銓無罪之諭知。
六、維持原判決之理由：　　
  ㈠原審同此認定，以被告高全銓犯罪不能證明，諭知無罪之判
    決，核無不合。
  ㈡檢察官上訴意旨略以：被告高全銓曾在系爭空屋停留10分鐘
    以上，現場又藏有告訴人失竊物品，足認被告高全銓與被告
    林耀江共同行竊，原審未察，逕為無罪之判決，容有未合。
  ㈢經查，被告林耀江係單獨侵入告訴人之住宅竊取財物，此經
    被告林耀江供述明確，告訴人於案發後自行檢視監視錄影畫
    面，亦未見被告林耀江行竊時有同行之人，且被告林耀江既
    然居住在系爭空屋內，被告高全銓與之為舊識，因而前往該
    址有所停留，核屬一般常人與朋友間之合理互動，尚難以被
    告高全銓曾在被告林耀江藏放贓物之居住地點停留，遽指為
    被告林耀江竊盜犯罪之共犯。本案既無其他證據足資證明被
    告高全銓確有檢察官所指加重竊盜犯行，自不得徒憑上開推
    論，認定被告高全銓犯罪。檢察官仍執前詞提起上訴，為無
    理由，應予駁回。
據上論斷，應依刑事訴訟法第368 條，判決如主文。　　
本案經檢察官鄭少珏提起公訴，檢察官高怡修提起上訴，檢察官
林黛利到庭執行職務。
中　　華　　民　　國　　110 　年　　3 　　月　　24　　日
                  刑事第三庭    審判長法　官  張惠立   
                                      法　官  劉兆菊
                                      法　官  廖怡貞
以上正本證明與原本無異。
不得上訴。
                                      書記官  劉芷含
中　　華　　民　　國　　110 　年　　3 　　月　　24　　日
附錄本案論罪科刑法條全文：
108年5月29日修正前中華民國刑法第321條
（加重竊盜罪）
犯竊盜罪而有下列情形之一者，處6月以上、5年以下有期徒刑，
得併科新臺幣10萬元以下罰金：
一、侵入住宅或有人居住之建築物、船艦或隱匿其內而犯之者。
二、毀越門扇、牆垣或其他安全設備而犯之者。
三、攜帶兇器而犯之者。
四、結夥三人以上而犯之者。
五、乘火災、水災或其他災害之際而犯之者。
六、在車站、埠頭、航空站或其他供水、陸、空公眾運輸之舟、
    車、航空機內而犯之者。
前項之未遂犯罰之。

附表：
編號 項目 沒收與否 1 茶壺5個 不沒收 2 藝術銅像2個  3 琉璃紀念品1個  4 筆鎮1個  5 金色女用手錶1個  6 新臺幣15萬元 沒收